臺灣臺中地方法院民事判決　　　　　　　99年度訴字第2372號
原　　　告　金和泰實業有限公司
法定代理人　林進輝
訴訟代理人　湯憲金
　　　　　　杜陳吉
訴訟代理人　李成功　律師
被　　　告　佳揚貿易有限公司
法定代理人　陳佳景
訴訟代理人　謝勝隆　律師
上列當事人間交付買賣標的物事件，本院於100年10月11日言詞
辯論終結，判決如下：
    主      文
原告之訴及假執行之聲請均駁回。
訴訟費用由原告負擔。
    事實及理由
壹、兩造之聲明：
  一、原告：(一)先位：被告應給付原告新台幣（下同）942,000
      元，及自起訴狀繕本送達之日起至清償日止，按年息5%計
      算之利息。(二)備位：如前項聲明無理由，被告應給付原告
      以下設備：滾筒乾燥機機台B、滾筒乾燥機腳、步道、手
      扶梯、樓梯、滾筒乾燥機卸料斗、燃油加熱器、燃燒機架
      台、熱風溫度計、進料前風箱（一組），及張貼耐火陶瓷
      片（100mm）之燃燒室。(三)訴訟費用由被告負擔。(四)原告
      願供擔保，請准宣告假執行。
  二、被告：(一)原告之訴駁回。(二)訴訟費用由原告負擔。(二)如受
      不利之判決，願供擔保請准宣告免為假執行。
貳、原告起訴主張：兩造於民國98年12月28日簽訂瀝青再生設備
    買賣合約書，由原告向被告購買瀝青再生設備一組，約定總
    價金為9,700,000元，並簽發票面金額9,700,000元、發票日
    為99年1月1日之支票予被告提示兌現。詎被告交付系爭設備
    時，竟短少契約附件規格書「瀝青設備、再生瀝青設備的主
    要裝置」I.1.A.項所列之「滾筒乾燥機機台B、滾筒乾燥機
    腳、步道、手扶梯、樓梯、滾筒乾燥機卸料斗」、及I.1.B.
    項所列「燃油加熱器、燃燒機架台」。又兩造立約時就I.1.
    C.項所列「張貼耐火陶瓷」部分，明確約定應「張貼耐火陶
    片」而非「張貼耐火陶棉」，原告交付之設備張貼「張貼耐
    火陶棉」，與約定不合。此外，「瀝青再生設備設計圖」範
    圍內之「進料前風箱」一組，亦屬被告應給付之部分，但被
    告未給付，經原告於99年9月16日催告被告履行，被告均未
    置理。依不完全給付債務不履行損害賠償請求權、民法第
    359條之價金減少請求權，請求判決如先位聲明所示。若法
    院認被告所交付之物並非未依債之本旨提出給付或物之瑕疵
    擔，則被告既已收受買賣價金，卻未為完全給付，爰依兩造
    買賣契約之約定，請求被告給付如備位聲明所示等語。
參、被告則以：兩造買賣約定以日商日工新製TOP120-50A L型瀝
    青再生設備為買賣標的物，不包含由台灣製造之設備，規格
    書I.1.A.項下「滾筒乾燥機機台B、滾筒乾燥機腳、步道、
    手扶梯、樓梯、滾筒乾燥機卸料斗」、I.1.B.項下「燃油加
    熱器、燃燒機架台」等設備已明定由台灣製造，表示此部分
    並非由日商原廠提供，自不在兩造買賣約定之範圍，應由原
    告另洽他廠商接辦，被告並無給付義務，又規格書內I.1.C.
    項下燃燒室設備「張貼耐火陶瓷」，並詳載係交付「耐火陶
    瓷棉」或「耐火陶瓷片」，然燃燒室此一部分材質之原始設
    計及製作，日方稱向來以「耐火陶瓷棉」為之，且與日方同
    類設備出貨之情形並無不同，是原告謂I.1.C.項下燃燒室設
    備之「張貼耐火陶瓷」部分應用「耐火陶瓷片」顯無契約上
    根據。又設計圖並非兩造締約當時由被告所附，而係原告事
    後取自他處自行添附於契約文件等語，資為抗辯。
肆、經查：
  一、原告起訴原先位請求被告應給付滾筒乾燥機機台B等物，
      備位請求被告應給付原告942,000元，及其利息，嗣經變
      更為如聲明欄所示，被告對於原告上揭訴之變更無異議，
      而逕為本案之言詞辯論，視為同意原告之變更，應先敘明
      。
  二、本件原告主張兩造於98年12月28日簽訂「瀝青再生設備買
      賣合約書」，約定總價金為9,700,000元，原告並簽發支
      票交由被告提示兌現，及被告交付之設備，契約所附規格
      書I.1.A.項所列之「滾筒乾燥機機台B、滾筒乾燥機腳、
      步道、手扶梯、樓梯、滾筒乾燥機卸料斗」、I.1.B.項所
      列「燃油加熱器、燃燒機架台」，燃燒室係貼用「張貼耐
      火陶棉」，而非「張貼耐火陶片」，且並無設計圖之「進
      料前風箱」等各節，為被告所不爭，並有兩造所提出之買
      賣合約書、規格書、設計圖等件為證，自堪信為真實，所
      爭議者，為兩造契約買賣標的之範圍為何。
  三、按解釋意思表示，應探求當事人之真意，不得拘泥於所用
      之辭句（民法第98條），又解釋契約應通觀全文，並斟酌
      立約當時之情形，以期不失立約人之真意：
    (一)依兩造所提出之買賣合約書原本主文（原告於100年1月11
      日提出之契約原本包含：(一)契約主文3頁、(二)規格書3頁、
      (三)仕樣書3頁、(四)設計圖1頁；100年5月31日提出：(一)規格
      書4頁、設計圖1項。而被告所提出之合約書原本包含(一)契
      約主文3頁、(二)規格書4頁、(三)報價單2頁），兩造間之買
      賣約定：「茲因甲方（原告）向乙方（被告）購買日工製
      再生主機設備，經雙方協議訂立買賣條款如下：第1條：
      買賣標的物(一)品名：日工新製T OP120-50AL型瀝青再生設
      備（詳情如明細）……」，已說明兩造買賣之標的物係日
      商日工所新製之瀝青再生設備；再合約主文第3條約定：
      「交貨地點：基隆港」、第4條約定：「甲方負擔進口稅
      、營業稅和運費」，核其契約整體文義，應係被告公司以
      進口商之身份向國外廠商進口設備轉售原告公司，並在進
      口港交貨；且衡之情理，兩造既約定交貨之地點為設備進
      口之基隆港，亦無徒增勞費，由被告公司另訂製台製設備
      ，再輾轉運至基隆港交付之理。至兩造另行簽訂之規格書
      、仕樣書I.1.A.項下備考欄所記載「滾筒乾燥機機台B」
      等物、及I.1.B.項下所列「燃油加熱器、燃燒機架台」等
      ，仕樣書及規格書均已註記（由臺灣製作），應非兩造合
      約被告應給付之物。
    (二)至於原告主張設備上之燃燒室兩造明確約定應「張貼耐火
      陶片」而非「張貼耐火陶棉」一節，查規格書備考欄內係
      記載「張貼耐火陶瓷」，而未特別標註係「張貼耐火陶片
      」或「張貼耐火陶棉」，原告主張於訂約時明確約定應張
      貼耐火陶片，惟既係訂約時所約明，自無不明定於契約書
      文字或規格中之理，反觀兩造合約主文對燃燒室應張貼耐
      火陶瓷片一節並無明文，自難認被告負有交付張貼耐火陶
      片之燃燒室之義務。
    (三)原告主張被告所交付之設備欠缺設計圖中之「進料前風箱
      」，惟所提出之設計圖並非兩造於於98年12月28日簽訂瀝
      青再生設備買賣合約書時所附之設計圖，此為兩造所不爭
      。原告於100年1月11日期日所提出之合約書原本則將該設
      計圖與合約書主文、規格書、仕樣書等裝訂在一起，惟並
      非簽約當時即被裝訂在一起，且無騎縫章。原告另於100
      年5月31日期日所提出之規格書後裝訂之設計圖右下方標
      記「納入先（customer)（台灣）弼聖實業（股）」，與
      100年1月11日原告所提出之設計圖則係將「弼聖實業（股
      ）」等字樣以立可白塗去，亦不相同；且設計圖上日期均
      為2008.08.29（民國97年），時間尚在兩造簽訂買賣合約
      之前一年以上，即兩造締約過程中或締約後曾提供供參考
      ，亦難認為該設計圖即屬兩造買賣合約標的之內容。
  四、綜合前述，本件無難認被告公司有滾筒乾燥機機台B等設
      備之給付義務，原告依不完全給付債務不履行損害賠償請
      求權、民法第359條之價金減少請求權，請求判決如先位
      聲明所示，及依兩造買賣契約之約定，備位請求被告如備
      位聲明所示，即屬無據，應予駁回。假執行之聲請無所依
      附，應併駁回之。因本案事證已臻明確，兩造其餘主張陳
      述及所提之證據，均毋庸再予審酌，附此敘明。
  五、訴訟費用計原告所繳納之第一審裁判費10,350元，由敗訴
      之原告負擔。
伍、據上論結，原告之訴為無理由，依民事訴訟法第76條判決如
    主文。
中    華    民    國   100    年    10    月    25    日
                  民事第二庭    法  官  王銘
以上正本係照原本作成
如不服本判決，應於判決送達後二十日內，向本院提出上訴狀。
中    華    民    國   100    年    10    月    25    日
                                書記官